臺灣士林地方法院民事裁定　　　　　　100年度重訴字第190號
原　　　告　范心影
訴訟代理人　顧定軒律師
複代理人　　須令儀
被　　　告　范佩中
　　　　　　毛雯琪
前列二人共同
訴訟代理人　林銘龍律師
複代理人　　徐欣愉
被　　　告　FANS CO., LTD.即開曼群島商范氏股份有限公司
法定代理人　范怡文
訴訟代理人　李恬野律師
　　　　　　曾月娟律師
複代理人　　黃曼莉
上列當事人間分配表異議之訴事件，本院裁定如下：
    主  文
原告之訴駁回。
訴訟費用由原告負擔。
    事  實  及  理  由
一、按起訴不合程式或不備其他要件、起訴訴訟標的為確定判決
    之效力所及者，法院應以裁定駁回之，民事訴訟法第249 條
    第1 項第6 款、第7 款分別定有明文。次按債權人或債務人
    對於分配表所載各債權人之債權或分配金額有不同意者，應
    於分配期日1 日前，向執行法院提出書狀，聲明異議。異議
    未終結者，為異議之債權人或債務人，得向執行法院對為反
    為陳述之債權人或債務人提起分配表異議之訴，強制執行法
    第39條第1 項、第41條第1 項前段分別定有明文。又強制執
    行法第39條第1 項規定聲明異議應於分配期日1 日前，則遵
    守該法定期間乃對於分配表聲明異議之合法要件，如未聲明
    異議，自無從依民事訴訟法第41條第1 項之規定提起分配表
    異議之訴。
二、原告起訴主張：
    被告FANS CO.,LTD. 即開曼群島商范氏股份有限公司（下稱
    范氏公司）係設立於開曼群島之外國公司，股東有訴外人張
    嘉文、范怡文、潘啟泰、被告范佩中、毛雯琪及原告等6 人
    ，原告曾擔任范氏公司董事長，民國95年2 月28日改由范怡
    文擔任董事長。包括原告在內之股東為助范氏公司業務運作
    及資金調度，均曾以股東融資方式借款予范氏公司。95年4
    月28日范氏公司函告原告表示願意返還向原告融資借款新臺
    幣（下同）1,610 萬元中之438 萬7,617 元，惟嗣後竟遭范
    氏公司拒絕償還，原告遂依消費借貸之法律關係請求范氏公
    司償還融資借款1,610 萬元，經臺灣臺北地方法院以95年度
    重訴字第945 號民事判決確認原告對范氏公司確有1,610 萬
    元之債權，僅因范氏公司斯時財產狀況，原告僅能請求分配
    款項438 萬7,617 元，所餘債權因尚未達還款條件視為「未
    到期債權」，故無法立即要求范氏公司償還全部債權。原告
    就敗訴部分提起上訴，嗣經臺灣高等法院以95年度重上字第
    616 號民事判決原告可再請求96萬8,308 元，其餘債權經原
    告秉前揭可依范氏公司財產狀況而請求之意旨，復上訴最高
    法院，先由最高法院以98年度台上字第1453號判決將前揭臺
    灣高等法院民事判決廢棄發回，經臺灣高等法院再以98年度
    上更(一)字第104 號判決范氏公司應再給付原告210 萬8,926
    元及相關遲延利息並確定在案。其先位之訴主張，依前開判
    決被告毛雯琪及范佩中僅能就范氏公司所餘財產約600 萬元
    部分，依自身融資比例請求范氏公司返還。且被告范佩中對
    范氏公司請求之融資債權僅276 萬2,763 元，非如本票所示
    之706 萬393 元，超逾部分屬不實債權（先位之訴本院另為
    判決）。備位聲明主張：若被告毛雯琪、范佩中主張其442
    萬4,424 元及276 萬2,763 元債權均已屆履行期，范氏公司
    亦同意此點，則原告對范氏公司之其餘債權顯亦已屆履行期
    ，基此，原告亦得請求所餘債權863 萬5,149 元部分，據以
    參與分配。故原告、被告毛雯琪、范佩中得請求債權分別為
    1, 074萬4,075 元、442 萬4,42 4元及276 萬2,763 元，依
    該等金額比例重新計算分配，毛雯琪逾87萬6,203 元部分、
    范佩中逾54萬7,275 元部分之分配表債權不存在，原告之分
    配金額則應更改為250 萬9, 974元。備位聲明：被告范氏公
    司應給付原告863 萬5,149 元暨自起訴狀送達翌日起至清償
    日止依年利率5%計算之利息；系爭分配表中，被告毛雯琪分
    配金額，除執行費外，應減為87萬6,203 元；被告范佩中分
    配金額，除執行費外，應減為54萬7,275 元；原告之分配金
    額，除執行費外，應增為250 萬9,974 元。
三、經查：
(一)、經查，原告前依消費借貸之法律關係向范氏公司起訴請求返
    還借款1,610 萬元，經臺灣臺北地方法院以95年度重訴字第
    945 號民事判決范氏公司應給付原告438 萬7,617 元本息予
    原告，其餘之訴駁回。原告及范氏公司均聲明不服提起上訴
    ，經臺灣高等法院以95年度重上字第616 號民事判決范氏公
    司應再給付原告96萬8,308 元本息，其餘上訴均駁回。嗣兩
    造不服再上訴，原告僅就就210 萬8,926 元部分本息提出上
    訴，經最高法院以98年度台上字第1453號民事判決就原審駁
    回原告請求再給付之210 萬8,926 元本息部分發回更審，其
    餘上訴駁回。發回更審部分，復經臺灣高等法院以98年度上
    更(一)字第104 號民事判決范氏公司應再給付原告210 萬8,92
    6 元本息確定在案，有前述各民事判決書附卷足憑，並據本
    院調閱上開民事訴訟卷宗核閱無訛。是原告主張之863 萬5,
    149 元因原告未提出上訴而確定（此參見臺灣高等法院98年
    度上更(一)字第104 號判決書第2 頁、第3 頁甚明）。按判決
    之既判力，係僅關於為確定判決之事實審言詞辯論終結時之
    狀態而生，故在確定判決事實審言詞辯論終結後所發生之事
    實，並不受其既判力之拘束。原告請求被告給付863 萬5,14
    9 元本息部分，係以被告毛雯琪、范佩中之債權已屆清償期
    ，且范氏公司亦不否認，認為原告其餘債權亦屆至，本院訊
    問原告何以不受前案既判力效力所及，原告回稱當初沒有上
    訴理由係因為判決認定該部分尚未屆清償期等語。經查，被
    告范氏公司所屬集團BIANCO GROUP於92年8 月11日股東臨時
    會決議以收取營業所得之不確定事實發生，為系爭借款之清
    償期，該項決議並未為95年4 月14日股東會決議變更。被告
    范氏公司於95年2 月28日董事會已討論欲結束營業進行清算
    ，有該次董事會會議記錄在卷可查（臺灣臺北地方法院95年
    度重訴字第945 號卷第8 頁) ，惟因尚有未結事項，固決議
    暫不做結束清算的動作，而其法定代理人范怡文於前開案件
    中證稱自其接任後就沒有人付品牌使用費（同卷( 一) 第15
    8 頁正面) ，又證人即股東范佩中於曾證稱公司已垮了等語
    （臺灣高等法院95年度重上字第616 號卷第163 頁) ，足見
    被告范氏公司早無營業，則依最高法院28年上字第1740號判
    例意旨，上開股東會以收取營業所得之不確定事實為清償期
    ，即已不可能發生，本件清償期已屆至。原告雖於本件起訴
    主張863 萬5,149 元債權因清償期屆至，故請求被告給付，
    然清償期屆至之時間點發生於前開確定判決言詞辯論終結前
    ，受前案既判力所遮斷，原告未主張有確定判決事實審言詞
    辯論終結後所發生之事實，故不受前案既判力效力所及，是
    其備位之訴請求被告給付863 萬5,149 元本息部分，為前案
    既判力效力所及，其起訴不合法，應予駁回。
(二)、本件原告於分配期日100 年1 月26日之前即100 年1 月10日
    對本院99年度司執助字第1960號民事執行事件於99年12月21
    日製作之分配表聲明異議，聲明異議內容為「毛雯琪得請求
    之金額、利息應改為87萬5,944 元、2 萬7,838 元，范佩中
    得請求之金額、利息改為54萬6,959 元、1 萬7,383 元，原
    告受分配金額應更改為250 萬189 元」等內容，此有原告所
    提100 年1 月10日聲明異議狀附於執行卷，理由即為本件原
    告先位之訴之起訴內容，認為被告范佩中融資債權僅有276
    萬2,764 元，且被告毛雯琪、范佩中僅能依范氏公司目前財
    產狀況按融資比例受償。顯見原告僅就先位之訴部分所主張
    部分提出聲明異議，而備位之訴原告係主張對被告范氏公司
    另有債權，並藉此請求更正分配表等情。又原告備位請求與
    先位請求之主張本屬不同之訴訟標的，且乃不同之原因事實
    所由生，自非可僅就其一聲明異議，即認其他不同原因事實
    所由生之訴訟標的，均為該異議權所涵攝之範圍。況分配表
    聲明異議於期間與方式上之限制，除為保障異議人之異議權
    外，同時也保障其他程序當事人知悉異議權內容與反對陳述
    之權利，若容認異議人得隨時追加（或擴張）其原不異議之
    事由，將導致分配表聲明異議與分配表異議之訴之期間與程
    序形同具文，令執行程序依執行當事人之隨意操弄而充滿不
    確定性。本件原告並未於分配期日1 日前，就備位聲明部分
    為主張，自難謂為合法，是原告上開備位聲明主張變更分配
    表部分，非屬其依強制執行法第39條第1 項規定向執行法院
    聲明異議之範圍，揆諸首揭說明，其備位之訴主張更正分配
    表部分，亦非屬合法，而應駁回之。
四、綜上所述，原告備位之訴為不合法，應予駁回。
中    華    民    國   100    年    11    月    25    日
                  民事第二庭  法  官  絲鈺雲
以上正本證明與原本無異。
如對本裁定抗告，應於裁定送達後10日內向本院提出抗告狀，並
繳納抗告費新臺幣1,000 元。
中    華    民    國   100    年    11    月    29    日
                              書記官  林玫熹